臺灣高雄地方法院刑事判決　　　　　　　　　　　　九十一年度易字第一八五五號
　　公　訴　人　臺灣高雄地方法院檢察署檢察官
　　被　　　告　甲○○
　　　　　　　　戊○○
　　共　　　同
　　選任辯護人　樓嘉君
右列被告因恐嚇案件，經檢察官提起公訴（八十九年度偵字第一八八０一號），本院
判決如左：
    主  文
甲○○、戊○○共同連續以加害身體、財產之事，恐嚇他人致生危害於安全，各處有
期徒刑月，如易科罰金均以佰元折算壹日。
    事  實
一、緣甲○○認丙○○之夫乙○○積欠其股金新台幣（下同）三百萬元，為追討該債
    務，竟基於概括之犯意，連續於民國（下同）八十九年八月十六日、十七日下午
    六、七許，夥同具有共同犯意聯絡之戊○○，至高雄縣阿蓮鄉○路村○路二八五
    之二○號乙○○之母丁○○○住處前，因丁○○○認識甲○○，甲○○即躲在一
    旁，由戊○○出面向丁○○○恐嚇稱：「如不還錢，丙○○退休金不一定吃的到
    」、「要對你們二個孫子不利」等加害身體、財產之言語。經丁○○○以電話告
    訴丙○○，因致丙○○、丁○○○心生畏懼，足生危害於安全。
二、案經丙○○訴由臺灣高雄地方法院檢察署檢察官偵查起訴。
    理  由
一、訊據被告甲○○、戊○○均矢口否認犯有恐嚇情事，辯稱：伊二人僅是以購買機
    器輸送帶為由向丁○○○詢問，並無出言恐嚇丁○○○云云。被告戊○○另辯稱
    ：伊不認識丙○○，更不知丙○○有退休金及二個孩子，不可能以「如不還錢，
    丙○○退休金不一定吃的到」、「要對你們二個孫子不利」等語恐嚇云云。惟查
    ，右開事實，業據證人丁○○○於偵查（見偵查卷第三十四頁）、本院審理時證
    述屬實（見本院九十一年七月十一日、八月一日、十一月十四日審判筆錄），而
    丁○○○為十三年七月十五日出生，今年已七十八歲，如非確有其事，在丁○○○已高齡、記憶不復年輕之時之情況下，經偵查及本院審理高達四次詢問之下，
    除對於連續二日略有出入（此部分應為檢察官詢問方式所致），其餘對於被告戊○○出言恐嚇之內容、發生之時間為傍晚、地點為住家前、被告戊○○係搭乘白
    色自用小客車而來等情均互核相符，應係被告戊○○確有對其施以恐嚇，致使其
    印象如此之深而多次陳述均為相符；且丁○○○係以種植甘蔗為業，目不識字（
    見本院九十一年十一月十四日審判筆錄），為中國傳統農家之古樸之人，在本案
    發生之前，並不認識被告戊○○，衡情應無故為誣陷之理；另參以被告甲○○因
    認丙○○之夫乙○○積欠其股金三百萬元，為追討該債務，已發生多次糾紛，為
    被告甲○○所不否認，並經證人乙○○於本院審理時證述甚詳（見本院九十一年
    八月二十八日審判筆錄），而被告二人係為追討該債務而不辭辛勞遠從阿蓮鄉○
    路竹鄉，在詢問不得乙○○下落而口出惡言，亦合乎情理。綜合上情，被告等所
    辯不足採信，事證明確，其犯行堪以認定。
二、按刑法第三百零五之恐嚇罪，指以足使人生畏懼感之事為內容，而通知將加惡害
    之旨於被害人之行為（最高法院二十六年度渝非字第十五號、五十二年度台上字
    第七五一號判例參照）。再所謂「通知」，不限於直接施以恐嚇為必要，間接通
    知亦構成本罪（立法理由參照）。本案被告甲○○、戊○○施以恐嚇罪之對象雖
    為證人丁○○○，惟觀其目的及內容係為恐嚇告訴人丙○○之夫乙○○之家人，
    並有透過丁○○○轉知告訴人及乙○○之意，以逼迫乙○○出面解決債務糾紛，
    是告訴人自為本案之被害人。核被告甲○○、戊○○所為，均係犯刑法第三百零
    五條之恐嚇危害安全罪。被告甲○○、戊○○二次恐嚇犯行，時間緊接，方法相
    同，觸犯構成要件相同之罪名，顯係基於概括犯意為之，依連續犯規定論以一罪
    ，並依法加重其刑。再被告二人就恐嚇之犯行彼此間有犯意聯絡及行為分擔，均
    為共同正犯。又公訴人雖未就被告二人八十九年八月十六日之恐嚇之犯罪事實提
    起公訴，惟檢察官就犯罪事實一部起訴，其效力及於全部，本案被告二人就此部
    分犯行，業經本院前開認定屬實，經核與前揭論罪科刑之八十九年八月十七日之
    恐嚇之犯罪事實部分，具有連續犯之裁判上一罪關係，本院自應就此起訴效力所
    及之部分併予審究。至公訴意旨另認被告二人與另二名真實姓名不詳男子並就恐
    嚇之犯行彼此間有犯意聯絡及行為分擔，均為共同正犯云云。經查，公訴人所指
    「二名真實姓名不詳男子」應為林嘉良及王文城，而林嘉良係僅單純順道搭載被
    告戊○○，王文城則為林嘉良之友，與被告戊○○並不認識（見本院九十一年八
    月二十八日審判筆錄），應無就恐嚇之犯行與被告甲○○、戊○○間有犯意聯絡
    及行為分擔，公訴意旨容有誤會，併此敘明。爰審酌被告甲○○、戊○○係因債
    務糾紛致罹刑典，惟竟不思以法律途徑解決，並造成高齡七十八歲之丁○○○及
    告訴人丙○○嚴重之精神損害，所生危害非小，及犯後未坦承犯行，並無悔意等
    一切情狀，量處如主文所示之刑。又被告甲○○、戊○○行為後，刑法第四十一
    條業於九十年一月十日修正公布，同年月十二日生效，舊法規定犯最重本刑三年
    以下有期徒刑以下之刑之罪，而受六個月以下有期徒刑或拘役之宣告，因身體、
    教育、職業、家庭之關係或其他正當事由，執行顯有困難者，得易科罰金，修正
    後刑法第四十一條第一項規定，凡犯最重本刑五年以下有期徒刑以下之刑之罪，
    而受六個月以下有期徒刑或拘役之宣告，均得易科罰金，比較新舊法之結果，上
    開法律之修正，對被告甲○○、戊○○不生影響，依刑法第二條第一項前段規定
    ，適用裁判時之新法，宣告易科罰金之折算標準。
據上論斷，應依刑事訴訟法第二百九十九條第一項前段，刑法第二條第一項前段、第
二十八條、第五十六條、第三百零五條、第四十一條第一項、罰金罰鍰提高標準條例
第一條前段、第二條，判決如主文。
中      華      民      國    九十一    年     十一     月    二十八    日
                            臺灣高雄地方法院刑事第一庭
                                法  官    官信成
右正本證明與原本無異。
如不服本判決，應於判決送達後十日內，向本院提出上訴狀。
                                書記官    黃意雯
中      華      民      國    九十一    年     十一     月    二十八    日
附錄本案論罪科刑法條全文
刑法第三百零五條
以加害生命、身體、自由、名譽、財產之事，恐嚇他人致生危於安全者，處二年以下
有期徒刑、拘役或三百元以下罰金。
